臺灣臺南地方法院臺南簡易庭民事判決
109年度南簡字第1714號 
原      告  0000-000000  （姓名、年籍、住所詳卷）
被      告  陳建源

上列被告因妨害性自主案件，原告提起刑事附帶民事訴訟，請求
侵權行為損害賠償，經本院刑事庭裁定（108年度侵附民字第17
號）移送前來，本院於民國110年1月5日言詞辯論終結，判決如
下：
    主      文
被告應給付原告新臺幣80,690元，及自民國108年11月14日起至
清償日止，按週年利率百分之5計算之利息。
原告其餘之訴駁回。
訴訟費用由被告負擔10分之9，餘由原告負擔。
本判決第一項得假執行。
原告其餘假執行之聲請駁回。
    事實及理由
壹、程序方面：
一、按行政機關、司法機關及軍法機關所製作必須公示之文書，
    不得揭露被害人之姓名、出生年月日、住居所及其他足資識
    別被害人身分之資訊。性侵害犯罪防治法第12條第2項定有
    明文。所謂其他足資識別被害人身分之資訊，包括被害人照
    片、影像、聲音、住址或其他有關係之親屬姓名年籍等個人
    基本資料。又裁判及其他必須公示之文書，不得揭露足以識
    別被害人身分之資訊。如確有記載之必要，得僅記載其姓氏
    、性別或以使用代號之方式行之。法院依前項規定使用代號
    者，並應作成該代號與被害人姓名對照表附卷。法院辦理性
    侵害犯罪案件應行注意事項第3點亦有明文。本件原告（偵
    查代號0000甲000000）起訴主張被告對其所為之侵權行為事
    實，係犯刑法第225條第2項之罪，核屬性侵害犯罪防治法第
    2條所定之罪名，揆諸前揭說明與法條規定，本件判決不予
    揭露足資識別被害人身分之資料，而將原告之姓名以如當事
    人欄之代號表示，合先敘明。
二、被告經合法通知，未於言詞辯論期日到場，核無民事訴訟法
    第386條所列各款情形，爰依原告之聲請，由其一造辯論而
    為判決。
貳、實體方面：
一、原告主張：被告為原告母親之友人，並與原告熟識。被告於
    民國107年5月23日晚間，載送原告回原告租屋處時，明知原
    告有精神障礙而服用助眠藥物習慣，且藥效通常約30分鐘後
    發作之情事，竟於107年5月24日凌晨1時40分許（即原告服
    用安眠藥後某時），趁原告因藥物致精神及身體不能抗拒之
    際，持手機開啟手電筒功能照射原告身體，並掀開原告之上
    衣，親吻原告之左乳，嗣原告驚覺有異而驚醒，當場質問被
    告，被告乃向原告道歉及下跪，原告憤將被告趕出租屋處，
    並對被告提起刑事告訴，經臺灣臺南地方檢察署（下稱臺南
    地檢署）檢察官以107年度偵字第13743號起訴書提起公訴。
    原告自該事件後，迄今未能平復心情，每思及此就感到難以
    言喻之恐懼，被告係待之如家人之長輩，竟對原告做出如此
    情事，原告於107年5月29日至許森彥精神科診所就診，因病
    情嚴重，轉診至國立成功大學醫學院附設醫院（下稱成大醫
    院）精神科就診，原告原任職於菁英文教機構，受派至威爾
    森幼兒園任教，並兼職教授油畫，遭遇此事無法集中精神工
    作，無奈於107年7月間離職，迄今僅能兼職維生，被告對原
    告造成之身心傷害，已非筆墨所能形容。被告上開非行，業
    經臺南地檢署犯罪被害人補償審議委員會於109年8月21日以
    108年度補審字第66號決定書（下稱系爭決定書），決定補
    償原告新臺幣（下同）82,270元（含醫療費12,270元、精神
    慰撫金7萬元），除上開補償金額外，原告爰依民法第184條
    第1項前段、第195條第1項之規定，請求被告再賠償40萬元
    （醫療費690元、精神慰撫金399,310元）。並聲明：㈠被告
    應給付原告40萬元，及自刑事附帶民事起訴狀送達翌日起至
    清償日止，按週年利率百分之5計算之利息。㈡願供擔保，請
    准宣告假執行。
二、被告未於言詞辯論期日到場，亦未提出書狀作何聲明或陳述
    。
三、得心證之理由：
  (一)原告主張之上開事實，業據其提出許森彥精神科診所轉診
      單、成大醫院門診收據、奇美醫院收據、108年度補審字
      第66號決定書等件影本為證（見本院交侵附民字卷第17頁
      、本院卷第39至44頁），又被告上開行為，業經臺南地檢
      署檢察官以107年度偵字第13743號起訴書提起公訴，經本
      院以108年度侵訴字第61號刑事判決（下稱刑案）認被告
      犯趁機猥褻罪，處有期徒刑2年等情，業據本院調取上開
      刑案電子卷證查明無訛，而被告對於原告主張之事實，已
      於相當時期受合法之通知，未於言詞辯論期日到場，亦未
      提出任何書狀或證據資料爭執上揭原告主張之事實，依民
      事訴訟法第208條第3項前段準用同條第1項之規定，應視
      同自認，是依上開證據調查結果，堪信原告上開主張均為
      真實。
　(二)按因故意或過失，不法侵害他人之權利者，負損害賠償責
      任；又不法侵害他人之身體、健康、名譽、自由、信用、
      隱私、貞操或不法侵害其他人格法益而情節重大者，被害
      人雖非財產上之損害，亦得請求賠償相當之金額，民法第
      184條第1項前段、第195條第1項前段分別定有明文。又按
      貞操權之內涵，在法律體系明文肯定此一權利後，即應由
      傳統觀念強調女子性生活之純潔無暇，轉變為強調個人身
      體自主權與性自主權不容侵害，即貞操權是否遭受侵害，
      應參酌法律體制上性自主權有無受侵害而予界定。被告既
      係利用原告服用藥物，藥效發作不能抗拒之際，趁機對原
      告為猥褻行為，已侵害原告之性自主權，衡情必對原告身
      心造成一定之負面影響，原告自受有精神上之痛苦，且情
      節應屬重大，是原告依上開規定，請求被告賠償其所受財
      產上及非財產上之損害，自屬有據。茲就原告請求賠償項
      目及金額，依序審酌如下：
　　1.醫療費：原告主張因受被告上開猥褻行為，至精神科就醫
      ，支出醫療費690元，業據提出上開醫療收據為證，且被
      告就上開事實業已視為自認，是原告請求醫療費690元，
      自應准許。　
　　2.精神慰撫金：按被害人受有非財產上損害，請求加害人賠
      償相當金額之慰撫金時，法院對於慰撫金之量定，應斟酌
      實際加害情形、所造成之影響、被害人痛苦程度、兩造之
      身分、地位、經濟情形及其他各種狀況，以核定相當之數
      額。本院審酌原告為84年生，106、107年均無所得、108
      年有營利所得89元、名下無財產、財產總額0元；被告為6
      4年生，106至108年均無所得收入、名下無財產、財產總
      額0元等情，此有兩造於刑案之警詢筆錄、本院依職權調
      取之兩造稅務電子閘門財產所得調件明細表在卷可參（本
      院卷第19至27頁）。參以被告為原告母親之友人，原告待
      其形同長輩，竟趁原告服用藥物後藥效發作之機會猥褻原
      告之情節，及原告所受損害之程度等一切情狀，認原告得
      請求之精神慰撫金應以15萬元為適宜。
  (三)再按國家於支付犯罪被害補償金後，於補償金額範圍內，
      對犯罪行為人或依法應負賠償責任之人有求償權。犯罪被
      害人保護法第12條第1項定有明文。而犯罪被害人補償制
      度，在於補民事侵權行為制度之不足，國家之支付補償，
      乃基於社會安全之考量，使犯罪被害人能先獲得救濟，國
      家支付補償金後，於補償金額範圍內，對犯罪行為人或依
      法應負賠償負責之人有求償權，此項求償權之本質，源於
      被害人之損害賠償請求權，國家支付補償金後，原歸屬於
      被害人之損害賠償請求權即因法律規定而移轉予國家，發
      生債權法定移轉效力，被害人就該補償金額，對犯罪行為
      人或依法應負賠償責任之人已無債權存在，自不得再為請
      求而應予扣除。經查，原告業已領取犯罪被害補償金82,2
      70元，業如前述，而自系爭決定書之記載觀之，其中12,2
      70元係用以補償原告所支出之必要費用，其中7萬元則為
      精神慰撫金；而自原告於本件提出之醫療收據看診日期觀
      之，其於本件請求之醫療費690元係於系爭決定書作成後
      ，另至醫療院所就診之醫療費支出，足認原告此部分所受
      損害尚未經犯罪補償金填補，自仍得由原告另行請求之；
      惟原告所受之非財產上損害15萬元部分中之7萬元，業經
      犯罪被害補償金予以補償，依上開說明，在此7萬元範圍
      內，原告對被告之債權已法定移轉於國家，應自原告得請
      求被告賠償之非財產上損害金額中扣除，是原告於本件得
      請求被告賠償之慰撫金數額應為8萬元（15萬元－7萬元＝8
      萬元），加計醫療費690元後，原告得請求被告賠償之金
      額共為80,690元。
　(四)末按給付無確定期限者，債務人於債權人得請求給付時，
      經其催告而未為給付，自受催告時起，負遲延責任；其經
      債權人起訴而送達訴狀，或依督促程序送達支付命令，或
      為其他相類之行為，與催告有同一之效力；又遲延之債務
      以支付金錢為標的者，債權人得請求依法定利率計算之遲
      延利息；而應付利息之債務，其利率未經約定，亦無法律
      可據者，週年利率為百分之5，民法第229條第2項、第233
      條第1項及第203條分別定有明文。查原告請求被告給付之
      前開金額，未定有給付之期限，則原告併請求自附帶民事
      起訴狀繕本送達被告之翌日即108年11月14日（見本院侵
      附民卷第19頁之送達證書）起至清償日止，按週年利率百
      分之5計算之法定遲延利息，亦屬有據。
四、綜上所述，原告依民法第184條第1項前段、第195條第1項之
    規定，請求被告給付80,690元，及自108年11月14日起至清
    償日止，按週年利率百分之5計算之利息，為有理由，應予
    准許。逾此範圍之請求，則無理由，應予駁回。
五、本件係屬民事訴訟法第427條第1項簡易訴訟事件，所為被告
    部分敗訴之判決，爰依同法第389條第1項第3款之規定，就
    原告勝訴部分依職權宣告假執行。原告雖陳明願供擔保聲請
    宣告假執行，惟此不過促使法院職權之發動，爰不另為駁回
    假執行聲請之諭知。至於原告敗訴部分，其假執行之聲請已
    失所附麗，應併予駁回。 
六、按各當事人一部勝訴、一部敗訴者，其訴訟費用，由法院酌
    量情形，命兩造以比例分擔或命一造負擔，或命兩造各自負
    擔其支出之訴訟費用。民事訴訟法第79條定有明文。本院審
    酌原告之請求內容、訟爭之起因及兩造勝敗比例等情，爰確
    定本件訴訟費用之負擔如主文第三項所示。
七、據上論結，本件原告之訴為一部有理由、一部無理由，依民
    事訴訟法第436條第2項、第385條第1項前段、第79條、第38
    9條第1項第3款，判決如主文。　　
中　　華　　民　　國　 110　　年　　 1　　月　　19　　日
                  臺南簡易庭  法　官　張玉萱
以上正本係照原本作成。
如不服本判決，應於送達後20日內，向本院提出上訴狀並表明上
訴理由，如於本判決宣示後送達前提起上訴者，應於判決送達後
20日內補提上訴理由書（須附繕本），如委任律師提起上訴者，
應一併繳納上訴審裁判費。
中　　華　　民　　國　　110 　年　　1 　　月　　20　　日
                              書記官  鄭伊汝